【裁判字號】    98,訴,2665
【裁判日期】    981202
【裁判案由】    毒品危害防制條例
【裁判全文】
臺灣臺中地方法院刑事判決              98年度訴字第2665號
公  訴  人  臺灣臺中地方法院檢察署檢察官
被      告  乙○○
選任辯護人  張淑琪律師
被      告  甲○○
選任辯護人  郭隆偉律師
被      告  丙○○
指定辯護人  本院公設辯護人  戊○○
上列被告等因違反毒品危害防制條例案件，經檢察官提起公訴（
98年度偵字第15301 號），及移送併案審理（98年度偵字第1893
9 號），本院判決如下：
    主    文
乙○○共同販賣第一級毒品，處有期徒刑拾年，扣案如附表編號
壹所示之第一級毒品海洛因，沒收銷燬之，扣案如附表編號貳、
所示之物品均沒收。
甲○○共同販賣第一級毒品，未遂，累犯，處有期徒刑陸年，扣
案如附表編號壹所示之第一級毒品海洛因，沒收銷燬之，扣案如
附表編號貳、所示之物品均沒收；又轉讓第一級毒品，累犯，
處有期徒刑壹年陸月。應執行有期徒刑柒年貳月，扣案如附表編
號壹所示之第一級毒品海洛因，沒收銷燬之，扣案如附表編號貳
、所示之物品均沒收。
丙○○幫助共同販賣第一級毒品未遂，處有期徒刑肆年陸月。扣
案如附表壹所示之第一級毒品海洛因，沒收銷燬之，扣案如附表
編號肆所示之物品沒收。
    犯 罪 事 實
一、甲○○前曾於民國95年間，因施用第一、二級毒品案件，經
    本院以95年度訴字第1135號，各判處有期徒刑9 月、3 月，
    定應執行有期徒刑11月確定，入監執行後，於96年7 月13日
    縮短刑期執行完畢。
二、乙○○、甲○○及丙○○均有施用海洛因之習慣，皆明知海
    洛因係屬毒品危害防制條例管制之第一級毒品，不得販賣。
    乙○○竟為圖謀販賣海洛因賺取厚利，以供己生活所需，而
    基於販賣海洛因以營利之犯意，於97年5 、6 月間某日，在
    臺中市○○路親親來來遊藝場內，向姓名年籍不詳綽號「阿
    文」之成年男子，以新臺幣（下同）25萬元之代價，販入用
    以供販賣所用之海洛因共17包（合計淨重66.4公克，空包裝
    總重8.34公克）。緣因乙○○與甲○○係友人，甲○○知悉
    乙○○處有第一級毒品海洛因可供販賣，為圖撥取部分海洛
    因施用及取得介紹費之利益，即於98年6 月14日，透過友人
    認識丁○○（綽號阿順）後，即向丁○○表示其施用之海洛
    因品質極佳，如有需要可與其聯絡。丁○○聽聞並確認甲○○卻可販賣海洛因後，為防堵毒品交易氾濫，即主動向臺中
    市警察局第二分局小隊長張文通報警，並由丁○○與張文通
    談妥，由張文通偽稱係丁○○之老闆，託由丁○○出面洽購
    品質良好之第一級毒品海洛因。期間，甲○○即基於販賣第
    一級毒品海洛因以營利之犯意，且與明知甲○○係欲與丁○○進行第一級毒品海洛因交易，仍出於幫助甲○○販賣第一
    級毒品海洛因犯意之丙○○，由丙○○駕車搭載甲○○，先
    後與丁○○，或丁○○及張文通，前往彰化縣彰化市○○路
    某民宅及彰化縣某保養廠內，欲丁○○試用第一級毒品海洛
    因品質，惟因於前開地點之警力部署未盡周全，丁○○均以
    品質不佳予以推卻，甲○○則告以丁○○如有品質較佳之海
    洛因時，會再與丁○○聯絡。嗣於98年6 月19日上午，甲○○承前販賣第一級毒品海洛因之犯意，先行與乙○○聯絡後
    ，乙○○及甲○○即共同基於販賣第一級毒品海洛因以營利
    之犯意聯絡，推由甲○○以其所有Samsung 廠牌，內裝0000
    000000SIM 卡（起訴書誤載為0000000000）之行動電話 1支
    （序號：353001/02/031124/8），與丁○○所使用之000000
    0000門號聯絡後，即再由知情之丙○○駕駛車號3753-DQ 自
    小客車，搭載甲○○前往約定地點欲與丁○○碰面。另丁○○則與警員張文通，及張文通另2 名友人，則由張文通之其
    中1 名友人駕駛白色賓士自小客車，亦前往約定地點赴約。
    途中，丙○○所駕駛搭載甲○○之自小客車因遇警方路檢，
    且甲○○因前揭行動電話電力不足，乃由丙○○將其所有Sa
    msung 廠牌內裝0000000000SIM 卡之行動電話（序號356916
    /01/056520/5）借予甲○○聯絡丁○○，並改約於同日晚上
    9 時許，在臺中市西區○○○○街141 號之某不詳計程車行
    交易。甲○○及丙○○其等為避開警方臨檢，即將前開車牌
    號碼3753-DQ 號自小客車停放在五權南路旁，再由丙○○以
    前揭門號0000000000號行動電話，撥打電話聯絡不知情、居
    住在附近之友人謝登凱（另經臺灣臺中地方法院檢察署檢察
    官為不起訴處分）後，即由謝登凱駕駛車牌號碼DS-5730 號
    自小客車，前來搭載甲○○、丙○○至臺中市西區○○○○
    街赴約。同日晚上時30分許，甲○○等人抵達五權西五街14
    1 號不詳計程車行門口後，丙○○與謝登凱即下車在騎樓下
    聊天，而曾寶順與喬裝買家之警員張文通及其友人，即已在
    該處等候，甲○○隨即登上丁○○等人所搭乘之自小客車，
    與丁○○及警員張文通商談第一級毒品海洛因交易價格、數
    量等事宜。待甲○○下車後，隨即以其所有Pantech 廠牌，
    內裝0000000000SIM 卡之行動電話（序號：00000000000000
    0 號）撥打呼叫器台號00-00000000 號，並以呼叫器傳呼代
    號656 乙○○，乙○○即以其所有Samsung 廠牌，內裝0000
    000000SIM 卡之行動電話（序號353524/01/048199/4）聯絡
    後，於同日晚上10時許，乙○○隨即駕駛車牌號碼 8519-SH
    白色BMW 牌自小客車至五權西五街14 1號前。甲○○及喬裝
    買家之警員張文通及其另1 名友人，即應乙○○及甲○○要
    求，改搭乙○○之白色BMW 自小客車，丁○○與警員張文通
    之另1 人友人，則乘坐其等原本所搭乘之賓士車尾隨上開BM
    W 自小客車另謀地點交易。俟於同日晚上10時8 分許，其等
    駕車行至臺中市西區○○○○街26巷9 之1 號前，乙○○取
    出前揭其於97年5 、6 月間所販入之該批海洛因中約1 兩，
    並告以警員張文通欲販售約24萬元至25萬元後，警員張文通
    即表明身分，致該次第一級毒品海洛因交易未遂。
三、甲○○明知甲基安非他命，另經行政院衛生署明令公告列為
    禁藥管理，不得轉讓、持有，另基於同時轉讓第一級毒品海
    洛因及禁藥甲基安非他命之犯意，於98年6 月19日晚上8 時
    ，與丙○○同車欲前往與丁○○約定地點之路程中，由甲○○將供1 次施用份量之第一級毒品海洛因摻水置入注射針筒
    內，及供1 次施用份量之禁藥甲基安非他命置於鋁箔紙上，
    無償轉讓予駕車中之丙○○施用。
四、待警員張文通逮捕乙○○、甲○○及丙○○後，當場於(一)乙○○身上查扣販入後未及售出之第一級毒品海洛因共17包（
    合計淨重66.4公克，空包裝總重8.34公克，扣押物品清單上
    記載4 包，數量78 .4 公克），及乙○○所有，供其與甲○○聯絡販賣海洛因所使用之Samsung 廠牌，內裝0000000000
    SIM 卡之行動電話（序號353524/01/048199/4），及供其放
    置藏匿查扣海洛因之卡式瓦斯罐1 瓶，及1 次購入後分裝乙○○遭查扣之海洛因後剩餘之分裝袋1 包，及與本案無關之
    行動電話4 支、SIM 卡6 張、現金40,100元；(二)甲○○身上
    查扣其所有，供其與丁○○及乙○○聯絡販賣海洛因所使用
    之Samsung 廠牌，內裝0000000000SIM 卡之行動電話1 支（
    序號：353001/02/031124/8），及Pantech 廠牌，內裝0000
    000000SIM 卡之行動電話1 支（序號：000000000000000 號
    ），及供其己身施用，與本案無關之海洛因14包及甲基安非
    他命1 包（此部分毒品業經於甲○○所涉施用第一、二級毒
    品案件中宣告沒收銷燬）；(三)丙○○身上查扣其所有，借予
    甲○○聯絡乙○○所用之Samsung 廠牌內裝0000000000 SIM
    卡之行動電話1 支（序號356916/01/056520/5），及與本案
    無關之行動電話1 支、磅秤1 支、針筒3 支及分裝袋1 包。
五、案經臺中市警察局第二分局報告臺灣臺中地方法院檢察署檢
    察官偵查起訴及移送併案審理。
    理    由
壹、程序部分
一、按被告以外之人於審判外之言詞或書面陳述，除法律有規定
    者外，不得作為證據，刑事訴訟法第159 條第1 項固有明文
    ，惟被告以外之人於審判外之陳述，雖不符合同法第159 條
    之1 至第159 條之4 規定，但經當事人於審判程序同意作為
    證據，法院審酌該言詞陳述或書面陳述作成時之情況，認為
    適當者，亦得為證據，當事人、代理人或辯護人於法院調查
    證據時，知有第159 條第1 項不得為證據之情形，而未於言
    詞辯論終結前聲明異議者，視為有前項之同意，此觀同法第
    159 條之5 規定即明。查本判決後開引用各該被告乙○○、
    甲○○及丙○○以外之人於審判外之陳述（包含書面陳述）
    ，皆屬傳聞證據，惟當事人及辯護人雖知上開證據資料為傳
    聞證據，仍於本院準備程序及審判期日中對各該證據資料均
    表示無意見而不予爭執，且迄至言詞辯論終結前亦未再聲明
    異議，本院審酌上開證據資料製作時之情況尚無違法不當等
    瑕疵，且與本案具有關連性，認為以之作為證據應屬適當，
    揆諸前開規定，爰逕依刑事訴訟法第159 條之5 規定，認前
    揭證據資料均具有證據能力。
二、本案其餘非供述證據，當事人及辯護人均同意全部證據之證
    據能力，本院審酌該等證據作成及取得之程序均無違法之處
    ，是後述所引用證據之證據能力均無疑義，合先敘明。
貳、認定事實及論罪科刑部分：
一、訊據被告乙○○坦承：曾接到被告甲○○之聯絡，說有人要
    看海洛因，警方在伊身上所查扣之海洛因，即係伊準備要帶
    給對方看的，伊當時已經將海洛因交給證人即喬裝買家之員
    警張文通，但當時證人張文通向伊討價還價，看是1 兩24萬
    或25萬，價錢尚未確定，伊就被逮捕等情，惟辯稱：伊販入
    遭查扣之海洛因時，原係為供己施用；被告乙○○之選任辯
    護人則為被告乙○○辯稱：本案警方查緝毒品之方式，是否
    係屬陷害教唆範疇，尚請鈞院審酌等語。另訊據被告甲○○
    則自承：伊於98年6 月19日有帶證人丁○○要向被告乙○○
    購買海洛因，而被告乙○○知情證人丁○○係要看海洛因，
    並帶海洛因出面與證人丁○○見面，伊有向被告乙○○陳稱
    就是對方要看海洛因；且伊於開車途中，曾送了一些海洛因
    及甲基安非他命給被告丙○○施用等語，惟辯稱：過程並非
    伊主動積極聯絡證人丁○○，係證人丁○○一直主動打電話
    要伊幫忙找海洛因云云；被告甲○○之選任辯護人則為甲○○辯稱：本案被告甲○○主觀上並無營利意圖，僅係販賣海
    洛因之介紹人，被告甲○○僅係持有海洛因或販賣海洛因之
    幫助犯；再被告甲○○於轉讓海洛因及甲基安非他命予被告
    丙○○，係基於單一犯意，且時間緊接，應係屬想像競合犯
    等語。訊據被告丙○○則坦承：伊確有於前揭時、地，開車
    搭載被告甲○○與證人丁○○及張文通等人見面等情，惟矢
    口否認有何幫助販賣海洛因犯行，辯稱：伊係因被告甲○○
    無交通工具，始基於朋友情誼開車搭載，伊係遭警察逮捕後
    ，才知被告甲○○係欲販賣海洛因云云。指定辯護人則為被
    告丙○○辯稱：本案依據證人即同案被告甲○○之供述，及
    參諸被告丙○○本身有正當營生收入來源，被告丙○○並無
    依附被告甲○○而任其差遣之必要。經查：
  (一)就被告乙○○、甲○○被訴共同販賣海洛因及被告丙○○被
    訴幫助販賣海洛因部分：
  １被告乙○○係於97年5 、6 月間某日，在臺中市○○路親親
    來來遊藝場內，向姓名不詳綽號「阿文」之成年男子，以25
    萬元販入查扣之海洛因共17包乙情，業據被告乙○○於98年
    6 月20日警詢及98年7 月17日偵訊時自承在卷（見中分二偵
    字第0980018498號警卷第11頁，98年度偵字第15301 號卷第
    40頁），且於被告乙○○身上所查扣之藥品，經送法務部調
    查局鑑定結果，其中送驗碎塊狀檢品11包（該局編號A1，B1
    至B7，C1至C3）均含第一級第6 項毒品海洛因成分，合計淨
    重61.55 公克（空包裝總重7.11公克），純度81.49 ％，純
    質淨重50.16 公克；送驗粉末檢品5 包（該局編號B8，B9，
    D1至D3）均含第一級第6 項毒品海洛因成分，合計淨重2.44
    公克（空包裝總重1. 02 公克），純度31.36 ％，純質淨重
    0.77公克；送驗粉末檢品1 包（該局編號B10 ）含微量第一
    級第6 項毒品海洛因成分，淨重2.41公克（空包裝重0.21公
    克），純度以1.00％計，純質淨重約0.22公克，此有法務部
    調查局濫用藥物實驗室98年8 月17日調科壹字第0982302229
    0 號鑑定書1 紙在卷可稽（見98年度偵字第18939 號卷第 9
    頁），此外，尚有卡式瓦斯罐1 瓶及乙○○所有之分裝袋 1
    包扣案可資佐證，前情應堪採信。再被告乙○○於警詢時自
    承：伊係從97年11月間才開始施用第一級毒品海洛因等語（
    見警卷第11頁），且被告乙○○於98年1 月前，均無何施用
    毒品之前案紀錄，此有臺灣高等法院被告前案紀錄表在卷可
    參，是被告乙○○於警詢時所為此部分陳述應可採信。參酌
    被告乙○○於97年5 、6 月間販入上開查扣之海洛因時，並
    無施用海洛因之習慣，而被告乙○○販入之海洛因數量多達
    17包（合計淨重66.4公克），且其中11包（合計淨重 61.55
    公克）之純度高達81.49 ％之海洛因，被告乙○○販入前揭
    查扣屬違禁品之海洛因17包時，應無可能係欲供己施用，伊
    係意圖營利而販入上開海洛因17包乙情，應可認定。
  ２被告甲○○於98年6 月14日認識證人丁○○後，曾向證人丁○○告以可尋得品質極佳之海洛因販賣，並自該日起迄98年
    6 月19日查獲止，與證人丁○○互相聯絡，先後於彰化、臺
    中等地，聯絡接洽販賣第一級毒品海洛因，後來即相約98年
    6 月19日在臺中市交易海洛因，並由被告甲○○通知被告乙○○攜帶品質良好之海洛因欲販賣予證人丁○○及喬裝買家
    之證人張文通等情，業據證人丁○○於警詢、偵訊時證述透
    過被告甲○○與被告乙○○購買海洛因之經過等情綦詳（見
    中分二偵字第0980018498號警卷第45頁至第48頁，98年度偵
    字第15301 號卷第43頁至第44頁），證人丁○○於本院98年
    4 月11日審理時具結後證稱：其係在案發前幾天經朋友介紹
    認識被告甲○○，當時友人告以被告甲○○可拿大量且未稀
    釋之海洛因，當時其想如果看過確認被告甲○○有在販賣，
    就要去向警方檢舉，而於南投與被告甲○○碰面，當時即有
    討論是否可以販賣海洛因，再過幾天被告甲○○就帶其等去
    彰化金馬路與其上游認識，並前往1 個民宅，拿海洛因樣本
    要給其試用，因其表示品質不合，當天就又到另1 個地方試
    海洛因品質，該次因警方認為有危險，並未隨同前往；隔天
    ，被告甲○○與其約在彰化某保養廠，說要送海洛因過來，
    其與警方等很久，待被告甲○○帶同友人抵達後，詢問是否
    要先買較少量，但其等拒絕，被告甲○○即說待海洛因品質
    較佳時，會再與其聯絡。查獲當天早上，被告甲○○打電話
    與其約在大墩路與南屯路口碰面，其與被告甲○○先行見面
    時，其詢問被告甲○○是否會讓其漏氣，被告甲○○還說不
    會，後來當天晚上其與警方一同至五權西五街約定地點時，
    在等待過程中，被告甲○○還先拿海洛因欲供其等先行解癮
    ，且向其表示因認為喬裝買家之員警看起來就像警察，可否
    直接與其交易即可，但遭其委婉拒絕。後來被告甲○○打傳
    呼機說「貨已經看了、錢也看了，已經等很久了」，沒多久
    1 台ＢＭＷ車子過來，被告甲○○上該車，該車往前開一小
    段，又回頭叫其等上被告甲○○所搭乘之車輛，證人張文通
    及其友人即上該車等語綦詳（詳見本院當日審判筆錄），核
    與證人即喬裝買家之員警張文通於本院98年11月11日審理時
    具結後證稱：本案查獲毒品情資是證人丁○○在查獲前2 天
    所提供，其與被告甲○○於本案查獲前，曾在彰化碰過1 次
    面，該次其並未看到海洛因，但證人丁○○有看到，因其認
    為時機尚未成熟，所以未進行逮捕；於查獲當天在五權西五
    街碰面時，被告甲○○先至其等車上討論如何交易毒品，討
    論完之後，被告甲○○說必須聯絡其上游，過幾分鐘後，被
    告乙○○駕駛自小客車到達，被告甲○○與乙○○要求其上
    被告乙○○的車，其及1 位友人即轉搭被告乙○○之座車，
    而被告甲○○當時也在被告乙○○車上，要做交易毒品事宜
    。其與另一位友人在被告乙○○車上討論買賣毒品價金之事
    ，至查獲地點，被告乙○○即拿出海洛因，說「這是你們要
    的」，其問被告乙○○多少錢，被告乙○○說24萬至25萬之
    間，被告甲○○則說約24萬，其看到毒品且趁被告乙○○在
    考慮賣價時，就表明身分查獲本案等語相符（詳見本院當日
    審判筆錄）。按證人丁○○乃為本案之檢舉人，而證人張文
    通則為查獲之員警，其等2 人於具結後負偽證罪處罰之心理
    壓力下，就與被告甲○○及乙○○聯絡交易海洛因之交易經
    過，平實描述，尚未見有何渲染、誇大之處，而依卷存證據
    資料內並無任何積極證據足以證明證人丁○○及張文通上開
    證述係屬虛偽，亦無足以令人顯信證人丁○○及張文通證述
    為不可採之品性證據或前科證據存在，本院自不得僅以證人
    丁○○為檢舉人，證人張文通為本案查獲員警，即全盤抹煞
    其等在訴訟上所具有之證人資格及其證言之證明力。且證人
    丁○○、張文通前揭證述交易過程等情，被告乙○○亦陳稱
    屬實，另被告甲○○亦坦承確有代證人丁○○聯絡海洛因買
    家等情，此外，尚有門號0000000000、0000000000之臺中市
    警察局第二分局毒品案件被告通聯紀錄表各1 紙存卷可參（
    見中分二偵字第0980018498號警卷第92頁、第94頁），及被
    告乙○○所有之Samsung 廠牌，內裝0000000000SI M卡之行
    動電話（序號353524/01/048199/4）及被告甲○○所有之Sa
    msung 廠牌，內裝0000000000SIM 卡之行動電話1 支（序號
    ：353001/02/031124/8）、Pantech 廠牌，內裝0000000000
    SIM 卡之行動電話1 支（序號：000000000000000 號），及
    丙○○所有之Samsung 廠牌內裝0000000000SIM 卡之行動電
    話1 支（序號356916/01/056520/5）扣案可資佐證，應認證
    人丁○○及張文通前揭證述內容，具有高度證明力，上情應
    堪認定。
  ３被告甲○○於與證人丁○○聯絡接洽時，曾與證人丁○○討
    論海洛因純度及價格，於98年6 月19日當天，亦曾對證人丁○○提及該批海洛因1 兩價格約24萬等情，業據證人丁○○
    於本院98年11月11日審理時證稱：其與被告甲○○為了聯絡
    海洛因買賣，總共在南投見過1 次面，彰化見過2 次面，之
    後在臺中大墩路也見過2 、3 次面，而從在南投見面開始，
    被告甲○○就與其討論海洛因之交易，且曾對其說要其跟其
    上手接洽，其只是在旁抽介紹費，被告甲○○曾與其討論海
    洛因之純度，並說臺中這邊的海洛因，可以稀釋成1 比2 、
    1 比3 ，品質比較好。彰化部分價格比較低要22萬，但要買
    1 件以上，量要大，所謂1 件就是1 兩的意思；有關於價格
    部分其也是與被告甲○○討論；而於查獲當天，被告甲○○
    有說臺中的貨比較好，所以要開到24萬等語（詳見本院當日
    審判筆錄），且據證人即同案被告丙○○於98年6 月20日警
    詢、偵訊時證稱：其於98年6 月17日及98年6 月19日曾與證
    人甲○○一起與證人丁○○碰面共2 次，證人丁○○當時係
    要拜託證人甲○○介紹海洛因賣家予其認識購買毒品，其在
    場時有聽到被告甲○○及證人丁○○討論毒品交易內容為每
    兩22萬至25萬元間等語（見中分二偵字第0980018498號警卷
    第31頁、第33頁、第35頁，98年度偵字第15301 號卷第 7頁
    至第8 頁）；觀諸證人丁○○於本院98年11月11日審理時經
    被告甲○○之辯護人詰問「甲○○說他只是牽線，不是他要
    賣的，有何意見？」，證人丁○○證稱：「我沒有意見，因
    那是他跟上游的關係，我不清楚。」等語（詳見本院當日審
    判筆錄），足認證人丁○○本身並未預設立場認為孰為實際
    販賣海洛因得利之人，其僅係依其接洽過程中之親身見聞予
    以客觀證述，昭然可見。且被告甲○○於警詢時亦曾自承：
    伊與被告乙○○與證人張文通見面後，證人張文通詢問證人
    乙○○價錢時，證人乙○○曾詢問伊有無告知價格，當時伊
    有告知這次交易金額為25萬元等語（見中分二偵字第098001
    8498號警卷第22頁）；又於本院羈押訊問時自承：於98年 6
    月16日晚上，就曾經跟證人丁○○說身上有1 包毒品約3 錢
    ，可以讓證人丁○○試試等語（見本院98年度聲羈字第 699
    號卷第10頁），足認證人丁○○證稱：被告甲○○曾與其討
    論海洛因純度及價格，甚而提供海洛因供其試用純度等情，
    具有高度證明力，前情亦堪認定。按刑法上之幫助犯，固以
    幫助他人犯罪之意思而參與犯罪構成要件以外之行為而成立
    ，惟所謂以幫助他人犯罪之意思而參與者，指其參與之原因
    ，僅在助成他人犯罪之實現者而言，倘以合同之意思而參加
    犯罪，即係以自己犯罪之意思而參與，縱其所參與者為犯罪
    構成要件以外之行為，仍屬共同正犯，又所謂參與犯罪構成
    要件以外之行為者，指其所參與者非直接構成某種犯罪事實
    之內容，而僅係助成其犯罪事實實現之行為而言，苟已參與
    構成某種犯罪事實之一部，即屬分擔實施犯罪之行為，雖僅
    以幫助他人犯罪之意思而參與，亦仍屬共同正犯（最高法院
    27年上字第1333號、30年上字第1781號、46年臺非字第17號
    、判例意旨參照）。蓋本案被告甲○○於與證人丁○○聯絡
    過程中，業已參與販賣第一級毒品海洛因罪之構成要件內容
    即就海洛因交易之價格及品質實際參與討論，縱被告甲○○
    僅係出於幫助犯罪之意思，參諸前開判例意旨，就被告甲○○於98年6 月14日起，為證人丁○○聯絡告甲○○及其他藥
    頭販賣海洛因等情，仍應論以共同正犯。
  ４被告丙○○明知被告甲○○係欲與證人丁○○為毒品海洛因
    之交易，仍於前揭時、地駕車搭載不會開車之被告甲○○與
    證人丁○○及張文通見面，並帶同前往彰化、臺中找尋販賣
    海洛因之藥頭等情，業據證人丁○○於本院98年11月11日審
    理時證稱：與被告甲○○見面時，其中在彰化第1 次見面時
    ，曾見過被告丙○○；總共與被告丙○○見過3 、4 次面；
    當時都是被告丙○○搭載被告甲○○；且其與被告甲○○討
    論毒品交易，即都在被告丙○○車內，被告丙○○也在場，
    被告丙○○僅有表示被告甲○○是其老大；由被告丙○○搭
    載被告甲○○在彰化與其見面該次，係其先開車跟在被告丙○○車後，待被告甲○○帶其進入民宅出來後，其即搭上被
    告丙○○所駕駛之自小客車，被告丙○○當時坐在駕駛座，
    被告甲○○坐在副駕駛座，其則坐在後座，另有毒品上游亦
    在車內，上車後，被告甲○○有說等一下貨才會到，當時其
    與被告甲○○對話內容，被告丙○○聽得到；被告甲○○另
    曾於臺中被告丁○○所駕駛之車上，對其表示不會讓其漏氣
    等語（詳見本院當日審判筆錄）；另據證人張文通於本院98
    年11月11日審理時具結後證稱：其2 次見到被告甲○○時，
    被告丙○○均在旁邊等語（詳見本院當日審判筆錄），及證
    人甲○○於偵訊具結後，經檢察官詢問「丙○○有說阿順（
    即指證人丁○○）打電話給你要你找賣家？」，證人甲○○
    則證稱：「在車上他有聽到我與阿順在講電話。」；檢察官
    再詢問「當時講什麼話？」，證人甲○○證稱：「對方要我
    趕快找賣家，後來我的電話沒電，我有用丙○○的電話打給
    丁○○，就約在五權五街等」等語（見98年度偵字第 15301
    號卷第37頁）。而被告丙○○於98年6 月20日警詢、偵訊時
    先自承：伊於98年6 月17日及98年6 月19日與證人甲○○在
    一起時，曾與證人丁○○碰面共2 次，證人丁○○當時係要
    拜託證人甲○○介紹海洛因賣家予其認識購買毒品，而於98
    年6 月19日下午6 時伊與證人甲○○在一起，係要幫證人丁○○找毒品賣家，但當時沒找到賣家，還在等候賣家電話，
    才會將毒品交易時間延至晚上10時許，其在場時有聽到被告
    甲○○及證人丁○○討論毒品交易內容為每兩22萬至25萬元
    間，警方於98年6 月19日晚上10時許查獲時，伊已知悉將做
    毒品交易等語（見中分二偵字第0980018498號警卷第31頁、
    第33頁、第35頁，98年度偵字第15301 號卷第7 頁至第8 頁
    ）；復於98年7 月17日偵訊時陳稱：於98年6 月20日偵訊時
    陳稱說知情證人丁○○打電話給證人甲○○，係欲牽線購買
    海洛因，係因伊曾開車載證人甲○○時，在車上聽到證人甲○○講電話，但係事後才知通話對象是證人丁○○等語（見
    98年度偵字第15301 號卷第35頁），綜觀被告丙○○於98年
    6 月20日偵訊時陳稱：其在警詢時說原本就知道證人甲○○
    與丁○○等人係要進行毒品交易，但細節伊不清楚等語（見
    98年度偵字第15301 號卷第7 頁至第8 頁），且證人張文通
    於本院98年11月11日審理時證稱：被告丙○○於警詢時陳述
    「係為了可以拿到免費海洛因，才與被告甲○○作毒品交易
    」等語，係被告丙○○主動陳述的等語（詳見本院當日審判
    筆錄），而被告丙○○於本院98年8 月31日準備程序時亦陳
    稱：警詢過程係員警要伊回憶事發經過，伊回想後就說大約
    有聽到被告甲○○講電話，伊在警詢陳述是伊當時想起來的
    話等語（詳見本院當日筆錄），蓋被告丙○○此部分不利於
    己之供述，核與證人丁○○、張文通及甲○○之證述內容相
    符，上情亦應足堪認定。蓋被告丙○○明知被告甲○○係欲
    與證人丁○○聯絡販賣海洛因事宜，仍出於幫助之犯意，而
    為販賣海洛因構成要件以外之行為即開車搭載被告甲○○前
    往交易海洛因及借用行動電話予被告甲○○，被告丙○○就
    被告甲○○所涉犯行，應論以幫助犯無訛。
  ５按販賣毒品之所謂販賣行為，須行為人主觀上有營利意圖，
    且客觀上有販入或賣出毒品行為，即足構成，至於實際上是
    否已經獲利，則非所問；必也始終無營利之意思，而以原價
    或低於原價有償讓與他人，方難謂為販賣行為，而僅得以轉
    讓罪論處（參照最高法院93年度臺上字第1651號判決要旨）
    。又販賣海洛因本無一定價格，各次買賣之價格，當亦各有
    差異，隨供需雙方之資力、關係之深淺、需求之數量、貨源
    之充裕與否、販賣者對於資金之需求如何即殷切與否，以及
    政府查緝之態度，進而為各種不同之風險評估，而為機動性
    之調整，是其價格標準，自非一成不變，且販賣者從各種「
    價差」或「量差」或係「純度」謀取利潤方式，或有差異，
    然其所圖利益之非法販賣行為目的，則屬相同，並無二致。
    再按販賣毒品之所謂販賣行為，係行為人基於營利之目的，
    而販入或賣出毒品而言。販賣毒品者，其主觀上須有營利之
    意圖，且客觀上有販賣之行為，即足構成，至於實際上是否
    已經獲利，則非所問。即於有償讓與他人之初，係基於營利
    之意思，並著手實施，而因故無法高於購入之原價出售，最
    後不得不以原價或低於原價讓與他人時，仍屬販賣行為。本
    案被告乙○○於伊身上所查扣之第一級毒品海洛因共17包（
    合計淨重66.4公克，空包裝總重8.34公克），係以25萬元代
    價販入，然據前揭說明，被告乙○○係欲取拿其中之1 兩（
    約35至37.5公克）以24萬元至25萬元之代價販出，被告乙○○有主觀上營利之意圖極為明顯；而被告甲○○亦自承倘本
    次毒品交易介紹成功，可取得少量海洛因施用等語，且證人
    丁○○於本院98年11月11日審理時亦證稱：被告甲○○曾告
    以介紹海洛因交易，可獲得部分介紹費等語（詳見本院當日
    審判筆錄），足認被告乙○○及甲○○應係基於營利之犯意
    而販賣海洛因，要無疑義。
  ６被告乙○○、甲○○及丙○○雖以前詞置辯，且渠等3 人之
    選任辯護人及指定辯護人亦以前詞分為被告3 人辯護。惟查
    ：
    (1)按所謂陷害教唆，係指犯罪行為人原不具犯罪之故意，純
      因司法警察之設計教唆，始萌生犯意，進而著手實行犯罪
      構成要件行為之謂」（最高法院92年度臺上字第6008號判
      決要旨可參）。「所謂『陷害教唆』，係指行為人原不具
      犯罪之故意，純因司法警察之設計教唆，始萌生犯意，進
      而實施犯罪構成要件之行為者而言。申言之，因『陷害教
      唆』係司法警察以引誘或教唆犯罪之不正當手段，使原無
      犯罪故意之人因而萌生犯意而實施犯罪，再進而蒐集其犯
      罪之證據或予以逮捕偵辦；縱其目的係在於查緝犯罪，但
      其手段顯然違反憲法對於基本人權之保障，且已逾越偵查
      犯罪之必要程度，對於公共利益之維護並無意義，其因此
      等違反法定程序所取得之證據資料，應不具有證據能力。
      又『陷害教唆』與警方對於原已具有犯罪故意並已實施犯
      罪行為之人，以所謂『釣魚』之偵查技巧蒐集其犯罪證據
      之情形有別，自不得混為一談。又違背法定程序而取得之
      證據，其有無證據能力，仍應審酌人權保障及公共利益之
      均衡維護，始足以資認定。若認其違反人權保障之情形嚴
      重，且排除該項違背法定程序取得之證據，於公共利益之
      均衡維護無影響者，自得認該項證據欠缺證據能力，而予
      以排除；非謂警方協助偵查犯罪所取得之證據，不問其取
      得之過程有無違反法定程序，亦不論其違反法定程序取得
      證據對於人權保障及公共利益之均衡維護有無影響，均一
      律認其具有證據能力」（最高法院92年度臺上字4558號判
      決要旨參照）。可見所謂「陷害教唆」與「釣魚」之情形
      並不相同，不得混為一談。該「陷害教唆」，因行為人原
      無犯罪之意思，具有偵查犯罪職權之公務員復伺機逮捕，
      係以不正當手段誘人入罪，故被陷害教唆者不成立犯罪。
      此種情形，與犯罪行為人本有犯罪之意思，有偵查犯罪職
      權之公務員於獲悉後為取得證據，佯與之為對合之行為，
      待其著手於犯罪行為之實行時，予以逮捕，以求人贓俱獲
      ，此乃蒐證之方法，因行為人主觀上原即有犯罪之意思，
      客觀上又已著手於犯罪行為之實行，即應成立未遂罪，兩
      者迥然有別。經查，本案被告乙○○早於97年5、6月間即
      基於營利之意圖販入扣案之海洛因17包，被告乙○○原即
      具有販賣海洛因之犯意；又被告甲○○於與證人丁○○認
      識後，即於證人丁○○向警方檢舉前，向證人丁○○表示
      可代為尋找品質優良之海洛因賣家，待證人丁○○確認被
      告甲○○確有可能尋得賣家後，始向警方檢舉，此情業據
      證人丁○○於本院98年11月11日審理時證稱在卷，是被告
      甲○○原即亦有販賣第一級毒品海洛因之犯意，僅係警方
      於證人丁○○檢舉後，安排由證人丁○○、張文通，以設
      計引誘之方式佯稱交易，使其等暴露犯罪事證，再加以逮
      捕偵辦，此乃警方蒐證之方法，自與陷害教唆之情形有別
      。被告乙○○之辯護人所辯本件係屬陷害教唆，自無足採
      。
    (2)被告乙○○雖辯稱於販入扣案海洛因17包時，並無販賣之
      意圖，然衡諸前揭理由欄貳、一、(一)１所述，被告乙○○
      應係於販入查扣之海洛因17包時，即已有販賣海洛因之意
      圖至明；再被告甲○○雖辯稱並非伊主動與證人丁○○聯
      絡，然證人丁○○於本院審理時已明確證稱如前，被告甲○○此部分辯解，亦尚難採信；而被告甲○○所為，既已
      實施販賣海洛因罪之構成要件，則被告甲○○所為，尚與
      幫助持有海洛因罪或幫助販賣海洛因罪有異，選任辯護人
      此部分辯解，亦難認有據。
    (3)被告丙○○於本院準備程序及審理時，雖改辯稱：伊係遭
      警察逮捕後，才知被告甲○○係欲販賣海洛因云云；且證
      人甲○○於本院98年11月11日審理時亦證稱：被告丙○○
      總共載其去找過證人丁○○3 次，其係因沒有交通工具又
      不會開車，才會拜託被告丙○○搭載，被告丙○○並非因
      其會提供毒品予其施用始幫忙駕車，查獲當天，其僅跟被
      告丙○○說要去臺中，並未說要做什麼事，被告丙○○係
      到與證人丁○○碰面後，才知其當天係欲與證人丁○○碰
      面，而被告丙○○係因知情其當時遭另案通緝，才會見前
      方有警方路檢時，先行停車等語（詳見本院當日審判筆錄
      ）。惟查，依照前揭理由欄貳、一、(一)４所述，被告丙○○確實知情被告甲○○係欲進行海洛因之買賣，被告丙○○及證人甲○○此部分辯解及證述，均係屬事後迴護之詞
      ，不足採信。
  ７綜上所述，被告3 人前開辯解，尚難認屬有據，不足採信。
    又按意圖營利而販入毒品，雖未及賣出，仍依販賣既遂罪論
    處。但如意圖營利而販入毒品後，第1 次販賣與他人之行為
    ，此乃接續原先販入之犯意而為，不論其出賣之行為屬既遂
    或未遂，應認基於單一犯意之接續行為（最高法院92年度臺
    上字第2641號判決要旨參照）。從而，本案被告乙○○於販
    入前揭海洛因17包時，既係基於營利之意圖，雖被告乙○○
    接續原先販入之犯意，而欲與證人丁○○、張文通交易海洛
    因未遂，參諸前開判決意旨，仍應論以販賣第一級毒品海洛
    因既遂罪。又按共同正犯之成立，固不必於每一階段之犯行
    均經參與，亦不問動機起於何人，但以共犯間有犯意聯絡及
    行為分擔為要件。本案被告甲○○於被告乙○○販入前揭海
    洛因17包時，尚無證據證明與被告乙○○間，有何犯意聯絡
    及行為分擔，就被告乙○○該階段之行為，自尚難以共同正
    犯相繩，然被告甲○○於知悉證人丁○○有意購買海洛因後
    ，即著手於實行前揭犯罪行為，雖因證人丁○○及張文通並
    無購買第一級毒品海洛因之買賣真意，然仍應成立販賣第一
    級毒品海洛因未遂罪。至被告丙○○既係基於幫助之犯意，
    對被告甲○○犯上開之罪提供助力，伊幫助販賣海洛因未遂
    罪之犯行亦屬明確。被告3人此部分犯行均事證明確，皆應
    予依法論科。
  (二)就被告甲○○被訴轉讓海洛因及禁藥甲基安非他命予證人丙○○部分：
    被告甲○○曾於前揭時、地，無償轉讓海洛因及甲基安非他
    命予證人丙○○施用乙情，業據證人丙○○於本院98年11月
    11日審理時證稱：其於98年6 月19日所施用之海洛因及甲基
    安非他命係被告甲○○所提供，當時因其在開車，所以其將
    注射針筒遞給被告甲○○，由被告甲○○先在後座將海洛因
    放在注射針筒後，遞給其施用；沒隔幾秒，被告甲○○即又
    將放置在鋁箔紙上之甲基安非他命遞給其施用，其並未給被
    告甲○○錢等語（詳見本院當日審判筆錄），且據被告甲○○自承在卷，被告甲○○此部分不利於己之自白，應可認為
    真實。被告甲○○此部分轉讓海洛因及禁藥甲基安非他命犯
    行事證明確，應予依法論科。
二、論罪科刑部分：
  (一)按毒品危害防制條例第4 條第1 項之販賣第一級毒品罪，業
    經總統於98年5 月20日公布修正，並自同年98年5 月22日起
    生效（司法院98年6 月29日院臺廳刑一字第0980014643號函
    參照）。本案被告乙○○雖係於97年5 、6 月間即販入查扣
    之海洛因17包，然伊該次販入海洛因之行為，與98年6 月19
    日販賣海洛因予證人丁○○及張文通之行為，係屬單一犯意
    之接續行為，從而，於決定適用法律之時點，自應以該接續
    行為終了即98年6 月19日為準。故本案被告乙○○、甲○○
    及丙○○之行為，既均係於毒品危害防制條例修正後所為，
    則均無新舊法比較之問題，合先敘明。
  (二)查海洛因、甲基安非他命分為毒品危害防制條例第2 條第 2
    項第1 款、第2 款所定之第一級毒品及第二級毒品，均不得
    非法販賣。
    (1)又按意圖營利而販入毒品，雖未及賣出，仍依販賣既遂罪
      論處。如意圖營利而販入毒品後，第1 次販賣與他人之行
      為，此乃接續原先販入之犯意而為，不論其出賣之行為屬
      既遂或未遂，應認基於單一犯意之接續行為（最高法院92
      年度臺上字第2641號判決要旨參照）。從而，如意圖營利
      而販入海洛因後，第1次販賣海洛因與他人之行為，固可
      認係接續原先販入之犯意而為，不論其行為屬既遂或未遂
      ，應認基於單一犯意之接續行為，而僅成立1個販賣毒品
      既遂罪；然其後之販賣毒品行為即應就其犯罪情節另為法
      律上獨立之評價。是依上揭所述，被告乙○○係基於意圖
      營利而販入海洛因17包後，始於本案98年6月19日欲販賣
      予證人丁○○及張文通，此部分應認基於單一犯意之接續
      行為，而僅成立1個販賣海洛因既遂罪，核被告乙○○所
      為，係犯毒品危害防制條例第4條第1項之販賣第一級毒品
      既遂罪。按刑事訴訟法第300條規定，有罪之判決，得就
      起訴之犯罪事實，變更檢察官所引應適用之法條。所謂變
      更法條，係指罪名之變更。本案檢察官對被告乙○○係以
      毒品危害防制條例第4條第6項、第1項之販賣第一級毒品
      未遂罪起訴，本院審理結果，認係屬販賣第一級毒品既遂
      罪，然因其罪名同為「販賣第一級毒品」，僅販賣行為態
      樣有既遂、未遂之分，自無庸變更起訴法條（最高法院98
      年度臺上字第3274號判決意旨參照）。
    (2)被告甲○○基於營利之意圖，進行海洛因品質及價格之商
      議，並依約通知被告乙○○攜帶海洛因前往交易，顯已著
      手實施販毒之行為；惟因證人丁○○及張文寶並無實際購
      入海洛因之真意，僅係虛與被告乙○○及甲○○買賣毒品
      ，意在方便辦案，以求人贓俱獲，事實上並不能真正完成
      買賣毒品之行為，故被告甲○○應僅成立販賣毒品未遂罪
      （最高法院85年3 月12日第4 次刑事庭會議決議參照）。
      是此部分被告甲○○所為，係犯毒品危害防制條例第4條
      第6 項、第1 項之販賣第一級毒品未遂罪。又被告甲○○
      無償轉讓第一級毒品海洛因予證人丙○○施用，核其此部
      分所為，係犯毒品危害防制條例第8 條第1 項之轉讓第一
      級毒品罪。再按甲基安非他命業經行政院衛生署於69年12
      月8 日以衛署藥字第301124號公告自69年12月8 日起禁止
      輸入、製造，自70年6 月1 日起禁止販賣，更於75年7 月
      11日以衛署藥字第597627號公告一概禁止使用，並在79年
      10月9 日以衛署藥字第904142號函明令公告列為禁藥。又
      甲基安非他命雖同屬毒品危害防制條例第2 條第2 項第 2
      款所定之第二級毒品，被告甲○○轉讓甲基安非他命予證
      人丙○○之行為亦合於毒品危害防制條例條例第8 條第 2
      項轉讓第二級毒品罪之處罰規定；然藥事法第83條第1 項
      之「明知為偽藥或禁藥，而販賣、供應、調劑、運送、寄
      藏、牙保、轉讓或意圖販賣而陳列者，處7 年以下有期徒
      刑，得併科新臺幣500 萬元以下罰金」規定，係於93年 4
      月21日修正公布，同年月23日施行，其法定刑較毒品危害
      防制條例第8 條第2 項所定之法定刑「6 月以上5 年以下
      有期徒刑得併科新臺幣70萬元以下罰金」為重；又毒品之
      範圍尚包括影響精神物質與其製品，藥事之管理非僅止於
      藥品之管理，毒品未必係經公告之禁藥，禁藥亦非必為毒
      品，毒品危害防制條例與藥事法二者間，並無必然之特別
      法與普通法關係，故除有轉讓之第二級毒品達毒品危害防
      制條例第8 條第6 項之一定數量，經依法加重之法定刑較
      藥事法第83條第1 項之法定刑為重之情形外，因藥事法第
      83條第1 項為後法，且為重法，應優先適用藥事法處罰（
      最高法院96年度臺上字第3582號判決意旨可資參照）。又
      轉讓第二級毒品達淨重10公克以上者，加重其刑至2 分之
      1 ，轉讓持有毒品加重其刑之數量標準第2 條第1 項第2
      款規定甚明。經查，依本案卷證資料，被告甲○○係轉讓
      供1 次施用數量之甲基安非他命予證人丙○○，衡諸一般
      施用甲基安非他命之人之施用劑量，施用1 次之數量當不
      致達淨重10公克，是本件既無證據可資證明被告甲○○轉
      讓甲基安非他命達淨重10公克，自不得依毒品危害防制條
      例第8 條第6 項規定，加重其刑，從而，被告甲○○轉讓
      甲基安非他命予證人丙○○之犯行，依前揭說明，應論以
      藥事法第83條第1 項之轉讓禁藥罪。
    (3)再按刑法上之幫助犯，係對於犯罪與正犯有共同之認識，
      而以幫助之意思，對於正犯資以助力，而未參與實施犯罪
      之行為者而言（最高法院75年度臺上字第1509號、84年度
      臺上字第5998號、第6475號、88年度臺上字第1270號判決
      亦同此意旨）。是以如未參與實施犯罪構成要件之行為，
      且係出於幫助之意思提供助力，即屬幫助犯，而非共同正
      犯。本件被告丙○○基於幫助之犯意，提供上述駕車、借
      用行動電話之助力予被告甲○○販賣第一級毒品海洛因未
      遂，且無證據證明被告丙○○有實際參與販賣第一級毒品
      海洛因之構成要件行為，核被告丙○○所為，應係犯刑法
      第30條第1 項，毒品危害防制條例第4 條第6 項、第1 項
      之幫助販賣第一級毒品未遂罪。
  (三)被告乙○○及甲○○販賣海洛因，及被告甲○○轉讓海洛因
    及禁藥即同屬第二級毒品甲基安非他命前，持有第一級毒品
    海洛因及第二級毒品甲基安非他命之低度行為，應各為其等
    販賣第一級毒品，及轉讓第一級毒品、禁藥之高度行為所吸
    收，皆不另論罪。
  (四)被告甲○○與乙○○間，就證人丁○○、張文通與被告甲○○接洽後，所進行之販賣第一級毒品海洛因磋商交易行為，
    有犯意聯絡及行為分擔，就此部分犯行，應論以共同正犯。
    至被告乙○○基於營利意圖於97年5 、6 月間販入海洛因之
    行為，尚無證據證明與被告甲○○間有何犯意聯絡及行為分
    擔，就此部分，自無從論以共同正犯。被告丙○○係以幫助
    被告甲○○之意思而參與販賣第一級毒品未遂罪構成要件以
    外之行為，幫助被告甲○○犯上開販賣第一級毒品未遂之罪
    ，爰依刑法第30條第2 項之規定，按正犯之刑減輕之。
  (五)被告甲○○及丙○○於98年6 月14日與證人丁○○見面後迄
    98年6 月19日為警查獲止，被告甲○○即陸續於彰化、臺中
    等地，欲販賣第一級毒品海洛因予證人丁○○，而被告丙○○亦自該時起，即基於幫助之犯意，搭載被告甲○○前往各
    該地點，欲與證人丁○○為第一級毒品海洛因之交易，就被
    告甲○○及丙○○此部分所涉犯行，應係屬基於同一販賣第
    一級毒品海洛因及幫助販賣第一級毒品海洛因犯意下之接續
    行為，應只論以一罪。再被告乙○○販入第一級毒品海洛因
    後，第1 次欲販賣予證人丁○○及張文通部分，依照前揭說
    明，亦係屬接續原先販入之犯意而為，應係基於單一犯意之
    接續行為。
  (六)被告甲○○係於搭乘證人丙○○所駕車輛時，先將海洛因置
    入注射針筒後約幾秒，即再將置於鋁箔紙上之甲基安非他命
    交予證人丙○○施用，雖非屬同一自然事實上行為將該海洛
    因及禁藥甲基安非他命交予證人丙○○，然依照一般社會通
    念，於該時空環境下，被告甲○○前開交付海洛因及甲基安
    非他命行為，應可認為係屬同一行為。從而，被告甲○○一
    行為觸犯轉讓第一級毒品海洛因罪及轉讓禁藥罪，為想像競
    合犯，應依刑法第55條之規定，從一重之轉讓第一級毒品海
    洛因罪。公訴人認此部分應予以分論併罰，尚有誤會，併此
    敘明。再被告甲○○所犯販賣第一級毒品未遂罪及轉讓第一
    級毒品罪間，犯意各別，罪名不同，應予分論併罰之。
  (七)公訴人起訴書犯罪事實欄雖未經載明被告乙○○於97年5 、
    6 月間基於營利之意圖販入扣案之海洛因17包；亦未載明被
    告甲○○及丙○○於98年6 月14日至98年6 月19日查獲前之
    販賣第一級毒品及幫助販賣第一級毒品行為，然此部分事實
    ，既與公訴人起訴被告乙○○、甲○○及丙○○之販賣第一
    級毒品既遂、販賣第一級毒品未遂及幫助販賣第一級毒品未
    遂犯行，有接續犯之一罪關係，應為起訴效力所及，本院自
    應併予審理，附此敘明。另公訴人移送併案審理部分，與本
    案起訴書犯罪事實欄所載係同一犯罪事實，本院自應併予審
    理，附此敘明。
  (八)被告甲○○前於95年間，因施用第一、二級毒品案件，經本
    院以95年度訴字第1135號，各判處有期徒刑9 月、3 月，定
    應執行有期徒刑11月確定，入監執行後，於96年7 月13日縮
    短刑期執行完畢等情，有臺灣高等法院被告前案紀錄表存卷
    可參，其於有期徒刑執行完畢後5 年內故意再犯本案之各罪
    ，係屬累犯，均應依刑法第47條第1 項規定加重其刑（惟就
    販賣第一級毒品海洛因罪法定本刑死刑及無期徒刑部分不得
    加重，僅就法定本刑罰金刑部分加重其刑）。被告甲○○雖
    已著手販賣第一級毒品海洛因行為之實施，惟尚未生販賣第
    一級毒品海洛因之結果，係屬未遂，爰依刑法第25條第2 項
    規定減輕其刑；再被告丙○○係以幫助被告甲○○犯罪之意
    思而參與，所為核係販賣第一級毒品未遂罪之幫助犯，爰依
    正犯即被告甲○○之刑減輕之。按毒品危害防制條例第17條
    第2 項關於減輕其刑之規定，其立法目的，在利用減刑之寬
    典，鼓勵犯該條例第4 條至第8 條之罪者，自白犯罪，衷心
    悔改，獲得重生。有鑑於毒品危害防制條例第4 條至第8 條
    所規定犯罪之處罰內容均非輕微，願意勇於面對而不推諉卸
    責者，當深具決心與勇氣，外界對類此有心懺悔遷善者，當
    給予高度鼓勵。是以法院援引適用該條項之規定時，應採取
    較為寬鬆之標準，方能貫徹並發揮增訂該條項之良法美意，
    同時並可節省司法調查之勞費。本案被告乙○○及甲○○就
    其等所為行為，自偵訊至本院審理時均坦承犯行，雖被告 2
    人及其等選任辯護人就該行為究應涵攝何構成要件及有無陷
    害教唆乙情予以辯解，然此乃被告及其等選任辯護人訴訟法
    上本即賦有之權利，從而，本院認尚無礙於被告乙○○及甲○○自白之認定，自均應依毒品危害防制條例第17條第2 項
    之規定，皆減輕其刑。另按販賣第一級毒品罪之法定刑為死
    刑或無期徒刑，然同為販賣第一級毒品之人，其原因動機不
    一，犯罪情節未必盡同，或有大盤毒梟者，亦有中、小盤之
    分，甚或僅止於吸毒者友儕間為求互通有無之有償轉讓者亦
    有之，其販賣行為所造成危害社會之程度自屬有異，法律科
    處此類犯罪，所設之法定最低本刑卻同為「死刑或無期徒刑
    」，不可謂不重。於此情形，倘依其情狀處以較輕之徒刑，
    即足以懲儆，並可達防衛社會之目的者，自非不可依客觀之
    犯行與主觀之惡性二者加以考量其情狀，是否有可憫恕之處
    ，適用刑法第59條之規定酌量減輕其刑，期使個案裁判之量
    刑，能斟酌至當，符合比例原則。本件被告乙○○、甲○○
    販賣第一級毒品海洛因及被告丙○○幫助販賣第一級毒品海
    洛因，無視國家對於杜絕毒品危害之禁令，其行為固屬不當
    ，應予非難，然被告3 人本案販賣海洛因之對象尚僅證人丁○○及佯稱員警之證人張文通，且本案之毒品海洛因交易，
    並無實現之可能，被告3 人尚未實際獲利，其等均僅因一時
    貪念，致罹重典，然相對於長期大量販賣毒品之大毒梟而言
    ，其等對社會治安及國民健康之危害顯然較小，且被告3 人
    前尚無販賣及意圖販賣而持有毒品之前科犯行，此有臺灣高
    等法院被告前案紀錄表在卷可參，綜上被告3 人犯案情節觀
    之，倘遽處以被告乙○○、甲○○及丙○○前揭經減輕後之
    刑度，無異仍屬失之過苛而不盡情理，不免予人情輕法重之
    感，且難謂符合罪刑相當性及比例原則，更無從與大毒梟之
    惡行有所區隔，是其等犯罪情狀相較於法定之重刑，在客觀
    上足以引起一般人之同情，情節尚堪憫恕，爰均依刑法第59
    條之規定，對被告3 人所犯販賣第一級毒品海洛因既遂、販
    賣第一級毒品海洛因未遂及幫助販賣第一級毒品海洛因未遂
    之犯行，各酌量減輕其刑。且就被告乙○○、丙○○部分均
    遞減之；被告甲○○部分先加後遞減之。
  (六)爰審酌被告乙○○、甲○○及丙○○均因本身染有毒癮，始
    鋌而走險從事販毒交易，然其等明知海洛因為第一級毒品，
    使用容易成癮，濫行施用，非但對施用者身心造成傷害，且
    多有施用致死之案例，而因其成癮性，常使施用者經濟地位
    發生實質改變而處於劣勢，容易造成家庭破裂戕害國力，為
    國家嚴格查禁之違禁物，仍不顧其販賣對象可能面臨之困境
    ，加以販賣，助長毒品流通，致生危害於社會甚鉅，且被告
    乙○○遭查扣之海洛因17包量多質純，惟被告乙○○及甲○○犯後坦承犯行，已有悔意，且本案販賣實際尚未得利，而
    被告丙○○係以開車搭載及借用電話提供助力；另被告甲○○係基於朋友情誼，無償提供原即有施用海洛因及甲基安非
    他命習慣之證人丙○○前揭海洛因及甲基安非他命施用，另
    衡之轉讓毒品之數量等一切情狀，雖公訴人就被告乙○○及
    甲○○販賣第一級毒品部分均具體求處有期徒刑16年以上，
    被告丙○○部分，則具體求處有期徒刑8 年以上，然本院審
    酌前開得遞減事由，及綜合上情，認尚屬過重，核情各量處
    如主文所示之刑，並就被告甲○○部分定其應執行之刑。
  (七)按毒品危害防制條例第19條第1 項規定，犯販賣毒品罪者，
    其犯罪所得之財物均沒收之，係採義務沒收主義。故販賣毒
    品所得之對價，不問其中成本若干，利潤多少，均應全部諭
    知沒收，貫徹政府查禁煙毒之決心，以符立法本旨（最高法
    院91年度臺上字第2419號判決意旨參照）。又按毒品危害防
    制條例第19條第1 項規定，犯第4 條至第9 條之罪者，其供
    犯罪所用或因犯罪所得之財物，均沒收之，如全部或一部不
    能沒收時，追徵其價額或以其財產抵償之。但該條項並無如
    同條例第18條第1 項所定「不問屬於犯人與否，沒收之」之
    明文，自屬相對沒收主義之立法。是其應沒收之物，應以屬
    被告所有者為限。又該規定所稱「追徵其價額」者，係指所
    沒收之物為金錢以外之其他財物而無法沒收時，應追徵其價
    額，使其繳納與原物相當之價額。如所得財物為金錢而無法
    沒收時，始應「以其財產抵償之」（最高法院95年度臺上字
    第305 號判決要旨參照）。復按毒品危害防制條例第19條第
    1 項規定所稱因犯罪所得之財物，以實際所得者為限，苟無
    所得或尚未取得者，自不得為沒收、追徵其價額或以財產抵
    償之諭知（最高法院95年度臺上字第5492號、93年度臺上字
    第2412號、93年度臺上字第2662號判決參照）。
    (1)被告乙○○於販入扣案之海洛因17包後，尚未及與被告甲○○共同販賣售出，即遭警查獲，此部分尚無所得，依照
      上開所述，自無從為沒收抵償之諭知。
    (2)於被告乙○○身上所查扣之海洛因17包（合計淨重66.4公
      克，空包裝總重8.34公克），為本案查獲供被告等販賣海
      洛因犯行所用之毒品，且該毒品分裝袋，因與其內毒品已
      無從析離（法務部調查局調科壹字第09300113060 號函）
      ，爰均依毒品危害防制條例第18條第1 項前段規定，於被
      告乙○○、甲○○及丙○○各該販賣第一級毒品海洛因主
      文項下，宣告沒收銷燬之。再於被告乙○○身上所查扣之
      Samsung 廠牌，內裝0000000000SIM 卡之行動電話（序號
      353524/01/048199/4）1 支，係被告乙○○所有；於被告
      甲○○身上所查扣之Samsung 廠牌，內裝0000000000 SIM
      卡之行動電話（序號：353001/02/031124/8）1 支，及Pa
      ntech 廠牌，內裝0000000000SIM 卡之行動電話（序號：
      000000000000000 號）1 支，則均係被告甲○○所有，均
      為供被告乙○○及甲○○聯絡本案販賣海洛因事宜所用之
      工具；另於被告乙○○身上所查扣之卡式瓦斯罐1 瓶及分
      裝袋1 包，則係被告乙○○所有，供其放置藏匿查扣之海
      洛因及分裝海洛因所用之工具，基於共犯責任共同原則，
      均應依毒品危害防制條例第19條第1 項規定，於被告乙○○及甲○○各該販賣第一級毒品海洛因主文項下宣告沒收
      。另按共同正犯因相互間利用他方之行為，以遂行其犯意
      之實現，本於責任共同之原則，有關從刑之沒收部分，雖
      他共同正犯所有供犯罪所用之物，亦應於其本身所處主刑
      之後，併為沒收之諭知。幫助犯則僅對犯罪構成要件以外
      之行為為加功，且無共同犯罪之意思，自不適用該責任共
      同之原則，對於正犯所有供犯罪所用或因犯罪所得之物，
      勿庸併為沒收之宣告，最高法院86年度臺上字第6278號裁
      判意旨參照。從而，就前開被告乙○○及甲○○所有，供
      犯本案販賣第一級毒品海洛因罪所用之工具，自無庸於被
      告丙○○主文欄項下宣告沒收。至於被告丙○○身上查扣
      之Samsung 廠牌內裝0000000000 SIM卡之行動電話1 支（
      序號356916/01/056520/5），係被告丙○○所有，供犯本
      案幫助販賣第一級毒品海洛因罪所用之工具，自應於被告
      丙○○之主文欄項下宣告沒收之。
    (3)另於被告乙○○處所查扣之其餘行動電話4 支、SIM 卡 6
      張及現金40,100元；及被告甲○○處查扣之海洛因14包及
      甲基安非他命1 包；及被告丙○○處查扣之其餘行動電話
      1 支、磅秤1 支、針筒3 支及分裝袋1 包，雖分別為被告
      乙○○、甲○○及丙○○所有，然尚無證據足資證明前開
      物品業供被告3 人持以犯本案之各罪，亦非違禁物；另於
      被告甲○○處所查扣之海洛因及甲基安非他命，被告甲○○陳稱係欲供伊施用，且業經於本院另案被告甲○○施用
      海洛因及甲基安非他命案件中予以宣告沒收銷燬，尚難認
      與本案販賣、轉讓海洛因及轉讓甲基安非他命犯行有何關
      聯，本院就此部分物品，自無從宣告沒收，併此敘明。
據上論斷，應依刑事訴訟法第299 條第1 項前段，毒品危害防制
條例第4 條第1 項、第6 項、第8 條第1 項、第17條第2 項、第
18條第1 項前段、第19條第1 項，藥事法第83條第1 項，刑法第
2 條第1 項、第11條、第28條、第55條、第47條第1 項、第30條
第1 項前段、第2 項、第25條第2 項、第59條、第51條第5 款，
判決如主文。
本案經檢察官胡宗鳴到庭執行職務。
中    華    民    國    98    年    12    月    2     日
              刑事第十庭    審判長法  官  施慶鴻
                                  法  官  周莉菁
                                  法  官  簡婉倫
以上正本證明與原本無異。
如不服本判決應於收受判決後10日內向本院提出上訴書狀，並應
敘述具體理由；其未敘述上訴理由者，應於上訴期間屆滿後20日
內向本院補提理由書 (均須按他造當事人之人數附繕本)「切勿
逕送上級法院」。
                                  書記官  劉易柔
中    華    民    國    98    年    12    月    2     日
附錄本案論罪科刑法條：
毒品危害防制條例第4條第1項、第6項
製造、運輸、販賣第一級毒品者，處死刑或無期徒刑；處無期徒
刑者，得併科新臺幣 2 千萬元以下罰金。
前五項之未遂犯罰之。
毒品危害防制條例第8條第1項
轉讓第一級毒品者，處 1 年以上 7 年以下有期徒刑，得併科新
臺幣 1 百萬元以下罰金。
藥事法第83條第1項
明知為偽藥或禁藥，而販賣、供應、調劑、運送、寄藏、牙保、
轉讓或意圖販賣而陳列者，處 7 年以下有期徒刑，得併科新臺
幣 5 百萬元以下罰金。
附表：
壹、於被告乙○○處所查扣之海洛因拾柒包（合計淨重陸拾陸點
    肆公克，空包裝總重捌點肆公克）。
貳、於被告乙○○處所查扣之Samsung 廠牌，內裝0000000000SI
    M 卡之行動電話（序號353524/01/048199/4）壹支；於被告
    甲○○處所查扣之Samsung 廠牌，內裝0000000000SIM 卡之
    行動電話（序號：353001/02/031124/8）壹支及Pantech 廠
    牌，內裝0000000000SIM 卡之行動電話（序號：0000000000
    000 00號）壹支。
、於被告乙○○處查扣之卡式瓦斯罐壹瓶及分裝袋壹包。
肆、於被告丙○○處查扣之Samsung 廠牌內裝0000000000SIM 卡
    之行動電話（序號356916/01/056520/5）壹支。


司法院資訊處製作；財團法人民間司法改革基金會備份。
